【裁判字號】    99,交抗,936
【裁判日期】    991028
【裁判案由】    聲明異議
【裁判全文】
臺灣高等法院臺中分院刑事裁定         99年度交抗字第936號
抗  告  人
即受處分人  甲○○
上列抗告人因聲明異議案件，不服臺灣臺中地方法院中華民國99
年9月17日所為之裁定（99年度交聲字第2970號），提起抗告，
本院裁定如下：
    主  文
抗告駁回。
    理  由
一、本件經本院審酌結果，認為原審法院所為之裁定，認事用法
    並無不當，應予維持，並引用原審法院之證據及理由（如附
    件）。
二、抗告意旨略以：(一)本件舉發員警之機車距離抗告人之車輛及
    停止線之距離分別為七、八十公尺與150公尺，以此等距離
    目擊及拍攝路人車輛是否闖紅燈，其相對距離感已很難存在
    ，其正確性就倍受質疑，因此，舉發員警所提出之翻拍相片
    ，實難作為抗告人車輛闖紅燈之依據。(二)人的眼睛常有看錯
    的時候，「員警所目擊」的說法不具證據力，員警既會將抗
    告人車號看錯寫為「H7-1805」，對於「抗告人有否闖紅燈
    」一節也有可能看錯。(三)原裁定僅以員警之片面之詞作為認
    定抗告人違規之依據，顯然偏袒公權力，員警指控抗告人闖
    紅燈，應由員警提出確切證據，而不是由抗告人提出沒有闖
    紅燈之證據。為此提起抗告，請求撤銷原裁定，更為適當裁
    定云云。
三、本件抗告人即受處分人甲○○於民國99年5月8日14時30分許
    ，駕駛車牌號碼H7-1808號自用小客車，行經台中縣大里市
    ○○路、永隆五街口處，因「闖紅燈」之違規，為臺中縣警
    察局霧峰分局國光派出所員警依法舉發等情，已據目擊證人
    即本件之舉發違規員警林宏儒、李俊毅於原審法院調查時到
    庭結證明確（見原審卷第17至19頁），並有採證照片7張在
    卷可憑。抗告人抗告意旨所爭執之主要重點，無非係其當時
    並無員警所指闖紅燈之事實，並以舉發員警對舉發本案所提
    出之採證照片不足以認定抗告人有闖紅燈之事實為由，質疑
    證人證言之真實性，亦即指上開證人於原審所為之證詞，不
    能採信。
四、經查：
(一)按交通勤務警察或依法令執行交通稽查任務人員，開單舉發
    違反道路交通管理處罰條例所列之違規事實，經公路主管機
    關或警察機關所為之裁決處罰，本質上為行政處分，係公務
    員基於職務上權力，依法就特定之具體事件所為，並具有公
    法上效果之單方行政行為。而根據公務員為公法上行為具有
    公信力之原則，該行政處分當可被推定為真正，且其據以依
    法處分之事實認定，亦應可推定為正確無誤，故本此公信原
    則，立法者乃賦予行政機關違反道路交通事件統一裁罰基準
    及處理細則等相關規定，使交通勤務警察或依法令執行交通
    稽查任務人員得當機處分，以達成維護交通秩序及公共安全
    之行政目的。從而，交通違規行政爭訟之舉證責任原理，非
    如刑事案件中應超越任何合理懷疑始可為有罪判決之嚴格程
    度，而係應與民事訴訟之舉證責任原理相類似，亦即，基本
    上應就行政機關與人民所各自主張有利於己之事實，分配其
    應盡之舉證責任，而非逕予適用刑事訴訟法之「無罪推定」
    原則，此觀諸行政訴訟法第136條規定，行政訴訟程序準用
    民事訴訟法第277條舉證責任分配原則之立法意旨，即可明
    瞭。
(二)本件抗告人駕車行經有燈光號誌管制之交岔路口闖紅燈之事
    實，已據證人即舉發警員林宏儒及李俊毅分別於原審時證述
    明確，且有採證照片在卷可佐，足認抗告人確有違規之事實
    無誤，事經本院再反覆檢驗證人於原審所為之上開證詞，尚
    未見其有何誤認事實、所陳事理顯然違反一般經驗法則、證
    述情節先後矛盾不一及其他明顯不可採信之重大瑕疵，更未
    發現證人有何故意捏造不實情節欲使抗告人誤受行政處分之
    具體情事，況原審裁定就警員林宏儒及李俊毅之證詞何以可
    採，亦已析陳其理由，並無違誤或不當之處。而抗告人之其
    他抗告事由，如何為原審法院所不採，亦據原審裁定詳載其
    理由，本院仔細斟酌原審裁定理由，認其事實之認定、理由
    之採擇，於相關證據法則、經驗法則、論理法則並無違背。
(三)從而，原審裁定以抗告人駕車行經有燈光號誌管制之交岔路
    口闖紅燈，而認原處分機關所為裁罰，並無不合，遂駁回抗
    告人於原審之聲明異議，核其認事、用法，均屬妥適，應予
    維持。抗告人徒持己見，仍執前詞，否認當時有闖越紅燈之
    違規行為，並非可採。故本件抗告為無理由，應予駁回。
五、據上論結，應依道路交通案件處理辦法第26條，刑事訴訟法
    第412條，裁定如主文。
中    華    民    國    99    年    10    月    28    日
            刑事第十一庭  審判長法  官  郭  同  奇
                                法  官  陳  慧  珊
                                法  官  洪  曉  能
以上正本證明與原本無異。
不得抗告。
                                書記官  林  明  冬
中    華    民    國    99    年    10    月    28    日

司法院資訊處製作；財團法人民間司法改革基金會備份。
